臺灣高等法院刑事裁定
110年度毒抗字第349號
抗  告  人  
即  被  告  林識圭



上列抗告人即被告因違反毒品危害防制條例案件，不服臺灣新北
地方法院110年度毒聲字第12號，中華民國110年1月8日裁定（聲
請案號：臺灣新北地方檢察署檢察官109年度聲觀字第1583號、1
09年度毒偵字第7835號），提起抗告，本院裁定如下：
    主  文
抗告駁回。                                              
    理  由
一、原裁定意旨略以：抗告人即被告甲○○（下稱被告）於警詢、
    偵訊及原審法院準備程序、協商程序時均坦承有於民國109
    年3月13日0時30分許，在新北市○○區○○街000巷00號3樓住處
    內，將第二級毒品甲基安非他命置於玻璃球內點火燻烤後，
    以所生煙霧吸入體內之方式，施用第二級毒品甲基安非他命
    1次犯行，且其為警查獲後所採得之尿液檢體，經檢送台灣
    檢驗科技股份有限公司濫用藥物台北實驗室以酵素免疫分析
    法（EIA）初驗及以氣相層析/質譜儀法（GC/MS）、液相層
    析串聯質譜儀（LC/MS/MS）複驗檢驗結果，發現確呈安非他
    命類（安非他命、甲基安非他命）陽性反應，有該公司109
    年3月30日出具之濫用藥物檢驗報告、新北市政府警察局受
    採集尿液檢體人姓名及檢體編號對照表、勘察採證同意書各
    1份在卷可稽；復有扣案之第二級毒品甲基安非他命2包（合
    計驗餘淨重0.1409公克），暨卷附臺北榮民總醫院109年4月
    28日北榮毒鑑字第C0000000號毒品成分鑑定書、新北市政府
    警察局三重分局搜索扣押筆錄、扣押物品目錄表、扣案物品
    照片等可資佐證，堪認被告前開任意性自白核與事實相符，
    被告上開施用甲基安非他命犯行，堪以認定。又被告前曾因
    施用毒品案件，經依原審法院88年度毒聲字第3466號裁定送
    觀察、勒戒後，認無繼續施用毒品之傾向，而經臺灣新北地
    方檢察署檢察官以88年度偵緝字第916號為不起訴處分確定
    ；復因施用毒品案件，經依原審法院88年度毒聲字第6035號
    裁定送觀察、勒戒後，認無繼續施用毒品之傾向，於88年10
    月12日執行完畢釋放出所，並經臺灣新北地方檢察署檢察官
    以88年度毒偵字第1302號為不起訴處分確定；又因施用毒品
    案件，經依原審法院89年度毒聲字第553號裁定送觀察、勒
    戒後，認有繼續施用毒品之傾向，再經原審法院裁定令入戒
    治處所施以強制戒治，於90年1月22日執行完畢釋放出所，
    該次施用毒品案件並經原審法院判處罪刑確定；再因施用毒
    品案件，經原審法院以91年度毒聲字第2052號裁定令入戒治
    處所施以強制戒治，嗣經原審法院以92年度毒聲字第1922號
    裁定停止戒治，於92年7月8日停止戒治出所，所餘戒治期間
    付保護管束，於92年9月24日保護管束期滿未經撤銷，視為
    強制戒治執行完畢，該次施用毒品案件並經原審法院判處罪
    刑確定，其後未再受任何觀察、勒戒或強制戒治之執行，此
    有本院被告前案紀錄表存卷可考，準此，被告最近一次強制
    戒治執行完畢日為「92年9月24日」。從而，被告所犯本案
    施用毒品犯行，距前開最近一次強制戒治執行完畢釋放後，
    已逾3年，即應依規定令被告入勒戒處所觀察、勒戒。是檢
    察官所為本件聲請，經審核認聲請為正當，應予准許。依毒
    品危害防制條例第20條第1項、第3項，觀察勒戒處分執行條
    例第3條第1項，裁定被告施用第二級毒品，應送勒戒處所觀
    察、勒戒，其期間不得逾2月等語。
二、抗告意旨略以：被告先前已經原審法院於109年8月20日以10
    9年度審易字第1816號裁定被告施用第二級毒品，應送勒戒
    處所觀察、勒戒，並於109年8月24日收受該裁定書，但於11
    0年1月14日又收到本案110年度毒聲字第12號裁定觀察勒戒
    ，這樣被告手中就有2份勒戒裁定書，不知要以何裁定為準
    ，或是沒關係，請核示等語。
三、按毒品危害防制條例第20條第3項、第23條第2項於109年1月
    15日修正公布，且新增第35條之1過渡規定，並均於109年7
    月15日施行。次按「犯（毒品危害防制條例）第10條之罪者
    ，檢察官應聲請法院裁定，或少年法院（地方法院少年法庭
    ）應先裁定，令被告或少年入勒戒處所觀察、勒戒，其期間
    不得逾2月」、「觀察、勒戒後，檢察官或少年法院（地方
    法院少年法庭）依據勒戒處所之陳報，認受觀察、勒戒人無
    繼續施用毒品傾向者，應即釋放，並為不起訴之處分或不付
    審理之裁定；認受觀察、勒戒人有繼續施用毒品傾向者，檢
    察官應聲請法院裁定或由少年法院（地方法院少年法庭）裁
    定令入戒治處所強制戒治，其期間為6個月以上，至無繼續
    強制戒治之必要為止。但最長不得逾1年」、「依前項規定
    為觀察、勒戒或強制戒治執行完畢釋放後，3年後再犯第10
    條之罪者，適用前2項之規定」、「觀察、勒戒或強制戒治
    執行完畢釋放後，3年內再犯第10條之罪者，檢察官或少年
    法院（地方法院少年法庭）應依法追訴或裁定交付審理」，
    毒品危害防制條例第20條第1項、第2項、第3項、第23條第2
    項定有明文。又「本條例中華民國108年12月17日修正之條
    文施行前犯第10條之罪之案件，於修正施行後，依下列規定
    處理：、偵查中之案件，由檢察官依修正後規定處理；、
    審判中之案件，由法院或少年法院（地方法院少年法庭）依
    修正後規定處理；依修正後規定應為不起訴處分或不付審理
    之裁定者，法院或少年法院（地方法院少年法庭）應為免刑
    之判決或不付審理之裁定」，毒品危害防制條例第35條之1
    第1款及第2款亦有明文。是依修正後毒品危害防制條例規定
    ，觀察、勒戒或強制戒治執行完畢釋放後，3年後再犯施用
    毒品罪者，應適用觀察、勒戒及強制戒治之規定，3年內再
    犯施用毒品罪者，則應依法追訴；就修正施行前犯施用毒品
    罪之審判中案件，於修正施行後，法院應依修正後之規定處
    理。且犯毒品危害防制條例第10條之罪，祇要距最近1次犯
    該罪經觀察、勒戒或強制戒治執行完畢釋放後，已逾3年，
    即應令觀察、勒戒，不因其間是否因另犯該罪，經起訴、判
    刑或執行而受影響（最高法院109年台上大字第3826號刑事
    裁定、109年度台上字第3240號、第3260號判決意旨參照）
    。
四、經查：
  ㈠被告基於施用第二級毒品之犯意，於109年3月13日0時30分許
    ，在新北市○○區○○街000巷00號3樓住處內，將第二級毒品甲
    基安非他命置入玻璃球內燒烤吸食煙霧之方式，施用第二級
    毒品甲基安非他命1次之事實，業據被告於警詢及偵查中自
    承不諱（見109年度毒偵字第2037號偵查卷第14至15、83頁
    ），且其於109年3月13日1時0分為警查獲後所採集其親自排
    放及封緘之尿液，經送請台灣檢驗科技股份有限公司台北濫
    用藥物實驗室檢驗結果，呈安非他命、甲基安非他命陽性反
    應乙情，有該公司109年3月30日濫用藥物檢驗報告、新北市
    政府警察局受採集尿液檢體人姓名及檢體編號對照表附卷可
    稽（見109年度毒偵字第2037號偵查卷第35、91頁），是被
    告施用第二級毒品甲基安非他命之犯行堪以認定。又被告前
    曾因施用毒品案件，經原審法院以91年度毒聲字第2052號裁
    定令入戒治處所施以強制戒治，嗣經原審法院以92年度毒聲
    字第1922號裁定停止戒治，於92年7月8日停止戒治出所，所
    餘戒治期間付保護管束，於92年9月24日保護管束期滿未經
    撤銷，視為強制戒治執行完畢，該次施用毒品案件並經原審
    法院判處罪刑確定，其後未再受任何觀察、勒戒或強制戒治
    之執行等情，有本院被告前案紀錄表在卷可按（見原審卷第
    12至14、127至128頁）。是被告本案所為（109年3月13日0
    時30分許）距其最近1次因犯施用毒品罪經觀察、勒戒或強
    制戒治執行完畢之日（92年9月24日）已逾3年，故檢察官斟
    酌本案個案具體情節，依毒品危害防制條例第20條第1項、
    第3項之規定，向法院聲請裁定令被告入勒戒處所觀察、勒
    戒，原審因檢察官之聲請，依據現行法律規定，裁定被告應
    入勒戒處所觀察、勒戒，於法並無違誤。
  ㈡抗告意旨雖稱另案已先於本案施用毒品案件裁定觀察勒戒，
    認有可議之處云云。惟按觀察、勒戒處分之執行，於觀察勒
    戒處分執行條例未規定者，適用保安處分執行法之相關規定
    ，該條例第2條第1項定有明文；而依保安處分執行法第4條
    之1第2項規定，保安處分開始執行後，未執行完畢前，又受
    同一保安處分之宣告者，仍僅就原執行之保安處分繼續執行
    。觀察勒戒處分並非刑罰，而係具有強制治療之特殊處遇方
    式，自應有保安處分執行法之適用，故法院受理案件後，審
    查結果認被告應依毒品危害防制條例第20條第1項規定裁定
    送觀察勒戒時，並不受他案觀察勒戒裁定之影響。至於被告
    若受數個觀察勒戒之裁定，檢察官應依保安處分執行法第4
    條之1之規定執行其一，被告不致於受到重覆執行之不利益
    。是被告上開指摘原裁定不當云云，並無理由。
五、綜上所述，抗告人施用第二級毒品之犯行明確，原審依前開
　　規定，裁定抗告人應送勒戒處所觀察、勒戒並無不合，本件
　　抗告為無理由，應予駁回。
六、據上論斷，應依刑事訴訟法第412條，裁定如主文。 
中　　華　　民　　國　　110 　年　　3 　　月　　25　　日
                  刑事第十八庭  審判長法  官  何俏美
                                      法  官  陳海寧
                                      法  官  葉乃瑋  
以上正本證明與原本無異。
不得再抗告。
                                      書記官  程欣怡
中　　華　　民　　國　　110 　年　　3 　　月　　26　　日